臺灣高雄地方法院交通事件裁定　　　　 96年度交聲字第104號
原處分機關　交通部公路總局高雄區監理所
法定代理人　陳新彬
異　議　人　甲○○
上列受處分人因違反道路交通管理處罰條例案件，對於交通部公
路總局高雄區監理所民國96年2 月5 日所為之處分（原處分案號
：高監營裁字80─NO0000000 號），聲明異議，本院裁定如下：
    主  文
異議駁回。
    理  由
一、異議意旨略以：異議人即受處分人甲○○所有車牌號碼N6K
    ─755 號重型機車，於民國95年12月21日上午7 時27分許，
    行經高雄縣鳳山市○○路、中山西路口時，經警逕行舉發。
    嗣原處分機關以該機車駕駛人未依規定戴安全帽，且拒絕停
    車接受稽查而逃逸為由，依道路交通管理處罰條例第31條第
    6 項、第60條第1 項、第63條第1 項第1 款等規定，裁處罰
    鍰新臺幣（下同）計3,500 元，並記違規點數1 點。惟當時
    機車係停放於家中，且並非由其所騎乘，原處分機關未予詳
    查即遽為裁決，實有未洽，爰依法聲明異議等語。
二、按機器腳踏車駕駛人或附載座人未依規定戴安全帽者，處駕
    駛人500 元罰鍰；汽車駕駛人，駕駛汽車有違反本條例之行
    為，經交通勤務警察或依法令執行交通稽查任務人員制止時
    ，不聽制止或拒絕停車接受稽查而逃逸者，除按各該條規定
    處罰外，處3,000 元以上6,000 元以下罰鍰，並記違規點數
    1 點，道路交通管理處罰條例第31條第6 項、第60條第1 項
    、第63條第1 項第1 款分別定有明文。查異議人所有車牌號
    碼N6K ─755 號重型機車，於95年12月21日上午7 時27分許
    ，行經高雄縣鳳山市○○路、中山西路口時，因駕駛人未依
    規定戴安全帽，且拒絕停車接受稽查而逃逸，經警逕行舉發
    等情，業據證人即舉發員警洪允彰於本院調查中證稱：95年
    12月21日上午6 時40分起至8 時40分止，在鳳山市○○路、
    中山西路口，執行交通崗勤務，伊站在澄清路，面向澄清路
    南方，當見到本件機車駕駛人未戴安全帽時，即鳴笛並以手
    勢攔檢，但該男性駕駛人見狀後，就逃避糾舉，由中山西路
    往西方向逃逸，伊旋將車號記下，逕行舉發。當時天候良好
    ，車流輛雖多，但因其並無近視，且與機車僅相距1 公尺，
    故應該不會看錯，該機車係光陽銀色機車等語明確（詳本院
    96 年3月13日訊問筆錄）。異議人雖以前開情詞置辯，惟本
    院審酌：
  (一)各種違規行為，各有其不同之執行方法，就超速、酒醉駕車
    而言，非輔以科學工具，實難僅憑執勤者之五官知覺判斷之
    。然就機車騎士有無戴安全帽，有無逃避攔檢而言，單憑執
    勤者之目擊即可確定，且稍縱即逝，非每件違規行為均須以
    照相舉發，始可認定，是本件縱無舉發當時照片為證，亦無
    法逕認該駕駛人無違規之行為。基於證人洪允彰身為警員，
    受有相當之執勤訓練，而當時天候良好，視距甚佳，在目標
    顯著、特定之下；且輔以證人洪允彰並無近視，觀看距離僅
    1 公尺，及所述機車廠牌、顏色均核與異議人所有機車特徵
    相符等情狀，尚難認證人洪允彰有誤為舉發之情事。綜上所
    述，並參以依卷內資料，並無任何事證足以證明證人洪允彰
    證詞係屬虛偽，亦無證據證明其有捏造事實、違法取締之情
    事，則其本於維護交通秩序、安全職責所為之舉發證據，自
    可採信，故異議人此部分之辯詞，無法為其有利之認定。
  (二)又汽車駕駛人不服指揮稽查而逃逸，當場不能或不宜攔截製
    單舉發者，得逕行舉發；逕行舉發，應記明車輛牌照號碼、
    車型等可資辨明之資料，以汽車所有人為被通知人製單舉發
    ，道路交通管理處罰條例第7 條之2 第1 項第4 款、第4 項
    亦有明文。另本條例之處罰，受舉發違反道路交通管理事件
    之被通知人，認為受舉發之違規行為應歸責他人者，應於通
    知單記載之應到案日期前，檢附相關證據及足資辨識、通知
    應歸責人之證明文件，向處罰機關告知應歸責人，處罰機關
    應即另行通知應歸責人到案依法處理。逾期未依規定辦理者
    ，仍依本條例各該違反條款規定處罰，違反道路交通管理事
    件統一裁罰基準及處理細則第36條參照。觀之證人洪允彰前
    開證詞，違規當時，該機車雖係由某不詳姓名之成年男子所
    騎乘，並非由異議人騎乘，惟本件既由警方逕行舉發，依前
    開法條意旨，因異議人為機車所有人，自應於接到舉發通知
    後，於通知單記載之應到案日期前，檢附相關證據及足資辨
    識、通知應歸責人之證明文件，向處罰機關告知應歸責人，
    但異議人逾期仍未告知，自應依前開規定處罰。是異議人辯
    稱：其並非駕駛人，不應處罰等語，容有誤會。
  (三)從而，原處分機關援引上開規定，裁處異議人罰鍰計3,500
    元，並記違規點數1 點，尚無違誤，是本件異議為無理由，
    應予以駁回。
三、據上論斷，應依道路交通案件處理辦法第19條，裁定如主文
    。
中　　華　　民　　國　　96　　年　　3 　　月　　27　　日
                  交通法庭   法  官  方百正
以上正本證明與原本無異。
如不服本裁定，應於收受送達後5 日內向本院提出抗告狀。
中　　華　　民　　國　　96　　年　　3 　　月　　27　　日
　　　　　 　　　　　　　　　書記官  郭素蓉
